臺灣高等法院刑事判決
108年度上訴字第4068號
上  訴  人  臺灣臺北地方檢察署檢察官
上  訴  人  
即  被  告  錢嘉祥  


選任辯護人  李佳霖律師
上列上訴人等因被告違反毒品危害防制條例等案件，不服臺灣臺
北地方法院107年度訴字第224號，中華民國108年10月16日第一
審判決（起訴案號：臺灣臺北地方檢察署106年度偵字第24538、
24539、26148號），提起上訴，本院判決如下：
    主  文
上訴駁回。                 
    事實及理由
一、經本院審理結果，認第一審以上訴人即被告錢嘉祥犯懲治走
    私條例第2條第1項之私運管制物品進口罪、毒品危害防制條
    例第13條第2項之意圖供栽種之用而運輸大麻種子罪（以上
    並依刑法第55條規定從一重論以私運管制物品罪）、毒品危
    害防制條例第4條第2項之製造第二級毒品罪、第11條第2項
    之持有第二級毒品罪，分別判處有期徒刑4月、1年10月、4
    月，並就持有第二級毒品罪所處有期徒刑4月部分諭知易科
    罰金折算之標準為新臺幣1,000元折算1日，復說明如原判決
    附表二所示扣案物分別為違禁物、第二級毒品、製造第二級
    毒品所用之物而應分別於各罪項下宣告沒收（銷燬），核原
    審認事用法及量刑均無不當，應予維持，並引用第一審判決
    書記載之事實、證據及理由（如附件）。另補充說明：原判
    決附表二編號三「煙草檢品」係扣押物品目錄表編號3所記
    載之「大麻葉（成品）1袋毛重537.7公克」，其外包裝證物
    標籤上另有標註「8-2」，此部分扣押物送法務部調查局濫
    用藥物實驗室鑑定，經鑑定人員整理留下符合大麻外型之檢
    品並扣除枯枝、泥土後進行秤重及鑑定，鑑定結果含第二級
    毒品大麻成分，淨重46.71公克、驗餘淨重為46.68公克，有
    本院民國109年1月7日公務電話查詢紀錄表、扣押物品目錄
    表、法務部調查局濫用藥物實驗室106年12月22日調科壹字
    第10623031050號鑑定書、原審108年2月13日勘驗贓證物筆
    錄所附上開扣案物照片等可稽（見本院卷第93頁、偵26148
    卷第31頁、原審卷第174頁），是上開鑑定書所載重量雖與
    扣押物品目錄表記載有相當之落差，然並不影響其同一性及
    其鑑定之結果。
二、檢察官上訴意旨略以：原判決關於被告「栽種之大麻植株樹
    數量僅為4株，又栽種時間非長，規模尚屬有限，繼以手工
    剪裁、風乾製成，製造之數量亦非鉅」之理由，係屬犯罪情
    節輕重，與犯罪之原因與環境無涉，僅能作為法定刑內依刑
    法第57條規定從輕量刑之標準，原判決竟以此等理由，認其
    犯罪情狀顯堪憫恕，在客觀上足以引起一般人之同情，依刑
    法第59條酌減被告之刑，實有適用法則不當之違背法令事由
    。且由被告之年齡智識程度及扣案之設備工具等云，均可證
    被告並非僅一次栽種大麻自用，而係有意長期栽種，甚而對
    外販售；再者，被告並非自始即坦承犯行，其於原審準備程
    序所持辯解更顯示其不思悔改、臨訟矯飾。又持有、私運或
    製造毒品為萬國公罪，實不宜輕縱，原審就被告所犯各罪僅
    分別量處有期徒刑4月、1年10月、4月，量刑顯然過輕，就
    製造第二級毒品部分更有錯誤適用刑法第59條之情。爰依法
    提起上訴，請將原判決撤銷，更為適當合法之判決等語。被
    告上訴意旨略以：被告因長期照顧重病父親之壓力，遂想嘗
    試自行栽種少量大麻供己施用，藉以舒壓，並無大量栽種之
    意，且被告栽種時間非長，4棵植株亦無規模可言，復以手
    工修剪、風乾製成，所製造數量甚小，可見被告非惡性違犯
    。被告並無毒品上癮，所持有之第二級毒品MDMA等已無施用
    。又被告坦承所犯，全力配合偵查、審理，並無臨訟狡辯以
    求脫罪之情，更非惡人，請審酌上情，並考量被告常年來均
    有正當工作，交友正常，生活單純，因一時失慮致罹刑章，
    且有年邁病重之老父尚待扶養照顧，如入監服刑，被告父親
    必然頓失照護，爰就原判決私運管制物品最及製造第二級毒
    品罪部分提起上訴，請求從輕量刑，給予緩刑或易科罰金之
    機會等語。惟查：
  ㈠刑法第59條關於犯罪之情狀顯可憫恕，認科以最低刑度仍嫌
    過重者，得減輕其刑之規定，係立法者賦予審判者之自由裁
    量權，俾就具體之個案情節，於宣告刑之擇定上能妥適、調
    和，以濟立法之窮。是該條所謂犯罪之情狀，乃泛指與犯罪
    相關之各種情狀，自亦包含同法第57條所定10款量刑斟酌之
    事項，亦即該2法條所稱之情狀，並非有截然不同之領域。
    又94年2月2日修正公布，95年7月1日施行之刑法第59條修正
    立法理由稱：「本條所謂『犯罪之情狀可憫恕』，自係指裁判
    者審酌第57條各款所列事項以及其他一切與犯罪有關之情狀
    之結果」等語，亦同此旨趣。從而，審判法院此項自由裁量
    職權之行使，倘無明顯濫權或失當，應予尊重，最高法院10
    5年度台上字第853號判決意旨亦持相同見解。是刑法第59條
    所稱「犯罪之情狀」，自包括同法第57條量刑各款所列事項
    以及其他一切與犯罪有關之情狀之結果。查：
　⒈本件原審就被告犯製造第二級毒品罪部分依刑法第59條酌減
    其刑，已於理由中說明被告係在其住處栽種大麻，植株數量
    僅為4株，栽種時間非長，規模尚屬有限，繼以手工剪裁、
    風乾製成，製造之數量亦非鉅，顯難比擬大規模栽種製造之
    情形，且被告供稱係製造大麻供己施用，足見被告與製造毒
    品對外販售以求牟利之動機有所差別，對社會治安及國民健
    康之危害相對較小，其犯罪情節尚非至惡重大，是依社會一
    般觀念及法律情感，堪認被告所為製造第二級毒品犯行，即
    使依毒品危害防制條例第17條第2項規定減刑後之法定最低
    刑度猶嫌過重，乃依刑法第59條規定減輕其刑。核原審所述
    ，於法並無不合，檢察官指前揭事由僅足為刑法第57條規定
    量刑審酌之事由，尚非可採。
　⒉至被告為栽種大麻所購置之設備雖非簡陋，然以其栽種之數
    量僅有植株4棵、栽種之地點僅係在自家住處、製造之大麻
    成品亦僅如原判決附表二編號三至五所示，數量尚少，尚與
    大規模栽種、製造之製毒工廠有別，檢察官以被告所購置設
    備指其顯係有意長期栽種、向外販售、惡性重大云云，並無
    其他舉證，僅屬推論，難認可採。
　⒊被告於本案為警查獲後經採集尿液檢驗結果係呈MDA、MDMA及
    大麻陰性反應，並經檢察官就被告涉犯施用第二級毒品罪嫌
    予以不起訴處分，有臺灣臺北地方檢察署檢察官106年度毒
    偵字第4255、4489號不起訴處分書可參（見本院卷第47頁）
    ，且被告因此就持有第二級毒品MDMA、DMT部分亦經檢察官
    起訴而為本案審理中，是被告辯稱其所持有上開MDMA、DMT
    已久未施用，所製造之大麻僅係供己舒壓施用，並無毒品上
    癮等語，即非不可採信（被告為警查獲後所採集尿液經鑑驗
    結果雖呈大麻陰性反應，然毒品施用後欲達陽性反應閾值之
    時間，與使用者之施用劑量、施用方式及頻率、飲水多寡、
    個人體質及代謝情況等因素影響，本即依個案而異，是被告
    上開驗尿結果雖呈大麻陰性反應，並經檢察官就施用第二級
    毒品部分為不起訴處分，然尚不因此影響被告於本案製造第
    二級毒品大麻犯行中辯稱係為供己施用而栽種、製造等語之
    可信，併此說明）。檢察官指被告除製造大麻，尚持有MDMA
    、DMT，足見被告施用之毒品種類非僅大麻，對於毒品有相
    當程度之依賴，顯無減輕其刑之理云云，亦與卷內事證未符
    。
　⒋被告於原審準備程序之初雖未就製造第二級毒品部分為認罪
    之陳述，然經法官就檢察官所起訴被告製造第二級毒品過程
    予以訊問確認後，被告即為認罪之陳述（見原審卷第54至58
    頁），且被告於警詢、偵查中就栽種、製造過程並曾施用自
    己栽種製造完成之大麻等情始終詳述在卷，並坦認犯行（見
    偵26148卷第15至18頁、他卷第44至46頁）。是檢察官僅以
    被告於原審準備程序之初所持辯解即指被告不思悔改云云，
    亦有未洽。
　㈡犯（毒品危害防制條例）第4條至第8條之罪於偵查及審判中
    均自白者，減輕其刑，毒品危害防制條例第17條第2項定有
    明文。被告就所犯私運管制物品罪部分亦請求依毒品危害防
    制條例第17條第2項、刑法第59條等規定從輕量刑云云（見
    本院卷第45頁），惟被告私運管制物品大麻種子進口而犯懲
    治走私條例第2條第1項之私運管制物品進口罪、毒品危害防
    制條例第13條第2項之意圖供栽種之用而運輸大麻種子罪等
    罪，本不在上開毒品危害防制條例第17條第2項減刑規定適
    用之範圍，被告請求依前開規定減刑，自無理由。且被告為
    製造大麻供己施用而私運大麻種子進口，本難認其犯此罪有
    何特殊之原因與環境，在客觀上足以引起一般同情，而於依
    懲治走私條例第2條第1項法定刑7年以下有期徒刑之最低本
    刑2月量刑尤嫌過重之情，被告就此部分亦請求依刑法第59
    條規定酌減其刑，亦無可採。
　㈢量刑輕重，係屬事實審法院得依職權自由裁量之事項， 苟已
    斟酌刑法第57條各款所列情狀而未逾越法定刑度，不得遽指
    為違法；又在同一犯罪事實與情節，如別無其他加重或減輕
    之原因，下級審法院量定之刑，亦無過重或失輕之不當情形
    ，則上級審法院對下級審法院之職權行使，原則上應予尊重
    。本件原審量刑時，已審酌被告私運管制物品大麻種子進口
    ，進而為供己施用而製造第二級毒品，並持有第二級毒品等
    各該犯行，均應予非難，惟念其於犯後坦承犯行，兼衡其犯
    罪動機、目的、手段、情節、私運管制物品進口之數量、製
    造第二級毒品及持有第二級毒品之數量及期間、及尚無事證
    足認其製成之大麻已流入世面、被告之素行、智識程度及生
    活狀況等刑法第57條各款所列情狀，認所犯製造第二級毒品
    部分經依法遞減輕其刑，而就被告所犯各罪為刑之量定，其
    所為量刑並未逾越法定刑度，亦無濫用自由裁量之權限，並
    無量刑瑕疵或違背法令之情形。檢察官上訴指摘原審量刑過
    輕，被告上訴請求從輕量刑，均無再有其他舉證為憑，均難
    認可採。
　㈣緩刑之宣告，除應具備一定條件外，並須有可認為以暫不執
    行刑罰為適當之情形，始得為之。被告雖以係因照養老父與
    工作所造成之壓力，導致想尋求抒壓之道而誤觸刑罰云云。
    查本件雖無證據證明被告將製造完成之大麻流入市面，惟製
    造第二級毒品為最輕本刑7年以上有期徒刑之重罪，本不宜
    輕縱，且家庭與工作之壓力本為吾人生活中經常遭遇之困境
    ，被告為大學畢業之智識程度（參偵26148卷第11頁調查筆
    錄記載），自承常年均有正當工作、交友正常（見本院卷第
    45頁），是以其智識、生活經驗，非無從尋求以合法、適當
    之方式抒解壓力，竟輕率採此種嚴重違犯法律之方式，實不
    足取。再參以被告自承：先前曾經進口大麻種子，但沒有種
    植成功，此次於種植大麻過程中，曾拍攝所種植之大麻，將
    照片傳送友人觀覽，因為該友人曾向其表示想抽大麻，所以
    想要秀一下給該友人看等語（見本院卷第111頁），猶見其
    對於違法行為之輕忽態度；復觀之被告為種植大麻購入如原
    判決附表二編號九以下之設備、工具等，雖非如大規模栽種
    之製毒工廠般嚴謹、完善，然亦非簡陋。是由其犯罪之情節
    ，本院認應予被告入監執行之方式，而予相當之處罰。被告
    上訴請求為緩刑之宣告，並無理由。
　㈤綜上所述，檢察官、被告分執上開上訴意旨，指摘原判決不
    當，求予撤銷改判，均為無理由，均應予駁回。
據上論斷，應依刑事訴訟法第373條、第368條，判決如主文。
本案經檢察官張云綺到庭執行職務。　
中　　華　　民　　國　　109 　年　　2 　　月　　11　　日
                  刑事第十四庭  審判長法  官  黃斯偉
                                      法  官  紀凱峰 
                                      法  官  黎惠萍
以上正本證明與原本無異。
持有第二級毒品罪，不得上訴。
私運管制物品罪、製造第二級毒品罪，如不服本判決，應於收受
送達後20日內向本院提出上訴書狀，其未敘述上訴之理由者並得
於提起上訴後20日內向本院補提理由書（均須按他造當事人之人
數附繕本）「切勿逕送上級法院」。
                                      書記官  李格瑤
中　　華　　民　　國　　109 　年　　2 　　月　　11　　日
附錄本案論罪科刑法條全文： 
懲治走私條例第2條
私運管制物品進口、出口者，處 7 年以下有期徒刑，得併科新
臺幣 3 百萬元以下罰金。
前項之未遂犯罰之。
第 1 項之管制物品，由行政院依下列各款規定公告其管制品項
及管制方式：
一、為防止犯罪必要，禁止易供或常供犯罪使用之特定器物進口
    、出口。
二、為維護金融秩序或交易安全必要，禁止偽造、變造之各種貨
    幣及有價證券進口、出口。
三、為維護國民健康必要，禁止、限制特定物品或來自特定地區
    之物品進口。
四、為維護國內農業產業發展必要，禁止、限制來自特定地區或
    一定數額以上之動植物及其產製品進口。
五、為遵守條約協定、履行國際義務必要，禁止、限制一定物品
    之進口、出口。
毒品危害防制條例第4條
製造、運輸、販賣第一級毒品者，處死刑或無期徒刑；處無期徒
刑者，得併科新臺幣 2 千萬元以下罰金。
製造、運輸、販賣第二級毒品者，處無期徒刑或 7 年以上有期
徒刑，得併科新臺幣 1 千萬元以下罰金。
製造、運輸、販賣第三級毒品者，處 7 年以上有期徒刑，得併
科新臺幣 7 百萬元以下罰金。
製造、運輸、販賣第四級毒品者，處 5 年以上 12 年以下有期
徒刑，得併科新臺幣 3 百萬元以下罰金。
製造、運輸、販賣專供製造或施用毒品之器具者，處 1 年以上
7 年以下有期徒刑，得併科新臺幣 1 百萬元以下罰金。
前五項之未遂犯罰之。
毒品危害防制條例第11條
持有第一級毒品者，處 3 年以下有期徒刑、拘役或新臺幣 5 萬
元以下罰金。
持有第二級毒品者，處 2 年以下有期徒刑、拘役或新臺幣 3 萬
元以下罰金。
持有第一級毒品純質淨重十公克以上者，處 1 年以上 7 年以下
有期徒刑，得併科新臺幣 1 百萬元以下罰金。
持有第二級毒品純質淨重二十公克以上者，處 6 月以上 5 年以
下有期徒刑，得併科新臺幣 70 萬元以下罰金。
持有第三級毒品純質淨重二十公克以上者，處 3 年以下有期徒
刑，得併科新臺幣 30 萬元以下罰金。
持有第四級毒品純質淨重二十公克以上者，處 1 年以下有期徒
刑，得併科新臺幣 10 萬元以下罰金。
持有專供製造或施用第一級、第二級毒品之器具者，處 1 年以
下有期徒刑、拘役或新臺幣 1 萬元以下罰金。
毒品危害防制條例第13條
意圖供栽種之用，而運輸或販賣罌粟種子或古柯種子者，處 5
年以下有期徒刑，得併科新臺幣 50 萬元以下罰金。
意圖供栽種之用，而運輸或販賣大麻種子者，處 2 年以下有期
徒刑，得併科新臺幣 20 萬元以下罰金。
附件：
臺灣臺北地方法院刑事判決
                                     107年度訴字第224號 
公　訴　人　臺灣臺北地方檢察署檢察官
被　　　告　錢嘉祥　男　54歲（民國00年0月00日生）
                    身分證統一編號：Z000000000號
                    住○○市○○區○○○路000巷0號7樓
選任辯護人　李佳霖律師
上列被告因違反毒品危害防制條例案件，經檢察官提起公訴（10
6 年度偵字第24538 、24539 、26148 號），本院判決如下：
    主  文
錢嘉祥犯如附表一「罪名及宣告刑」欄所示之罪，各處如附表一
「罪名及宣告刑」欄所示之刑（含沒收）。
    事  實
一、錢嘉祥明知大麻種子為行政院依懲治走私條例第2 條第3 項
    授權公告之「管制物品管制品項及管制方式」第1 點第3 款
    所列之管制進出口物品，不得私運進口，且大麻、3,4-亞甲
    基雙氧甲基安非他命（俗稱搖頭丸，下稱MDMA）、二甲基色
    胺（下稱DMT ）係毒品危害防制條例第2 條第2 項第2 款所
    列之第二級毒品，不得非法持有，且不得非法製造大麻，竟
    分別為下述行為：
（一）基於意圖供栽種之用而運輸大麻種子及私運管制物品進口
      之犯意，於民國106 年4 月間某日，在其位於臺北市○○區
      ○○○路000 巷0 號7 樓住處，以電腦相關設備連接網際網
      路並連結至某英國網站，訂購大麻種子8 顆，並指定上址
      住處作為收件地址，復由上開網站人員委由不知情之郵遞
      人員將錢嘉祥所購買之大麻種子進口至臺灣，而將上開管
      制進口之大麻種子非法運輸、私運進口入我國境內，該大
      麻種子於同年4 、5 月間某日運抵臺灣後，再由不知情之
      中華郵政股份有限公司人員，將之配送至錢嘉祥上開住處
      。
（二）錢嘉祥取得上開大麻種子後，復基於製造第二級毒品之單
      一犯意，於106 年5 月間起，使用其所有之iPad電子產品
      連結網際網路查詢栽種及製作大麻之步驟後，購買栽種及
      製作大麻所需之工具，以其上開住所作為栽種大麻作物之
      場所，接續將上開購得大麻種子中之4 顆置放於海綿待發
      芽後，移置至水耕桶栽種，期間使用燈具提供光線照射大
      麻植株，定期施以水分、營養液及殺蟲劑，輔以PH試紙控
      制栽種大麻所需肥料及水之酸鹼值，以此方式栽種大麻生
      長成株，迨熟成開花後，再以剪刀摘取、剪裁大麻花及大
      麻葉，以冷氣及電風扇使之乾燥，完成風乾製程達得施用
      之程度，而製造大麻。
（三）錢嘉祥另基於持有第二級毒品之犯意，於106 年10月18日
      為警查獲前之某不詳時、地，取得MDMA共12顆、DMT 1 瓶
      而持有之。嗣警方於106 年10月18日上午9 時45分許，在
      上址住處搜索並扣得如附表二所示之物，因而查悉上情。
二、案經臺灣臺北地方檢察署檢察官指揮海巡署東部地區巡防局
    花蓮機動查緝隊及桃園市政府警察局刑事警察大隊報告偵查
    後起訴。
    理  由
壹、程序事項：
    本案所引用之供述及非供述證據，經本院依法踐行調查證據
    程序，檢察官、被告錢嘉祥及其辯護人均不爭執各該證據之
    證據能力，且亦查無依法應排除其證據能力之情形，是後述
    所引用證據之證據能力均無疑義。
貳、實體事項：
一、上開犯罪事實，業據被告於警詢、偵查及本院審理中供陳不
    諱（詳見他字卷第43至46頁，偵字第24538 號卷第13至19頁
    ，本院卷第54至57頁、第273 頁），並有現場勘察照片2 份
    （見偵字第24538 號卷第57至61頁，偵字第26148 號卷第11
    9 至170 頁）、本院勘驗筆錄及扣案物照片各1 份（見本院
    卷第129 頁、第135 至174 頁）存卷可佐，且警方於現場扣
    得之證物上採集到之指紋，與被告之指紋相符，此有內政部
    警政署刑事警察局106 年11月6 日刑紋字第1068008460號鑑
    定書1 份（見偵字第26148 號卷第175 至180 頁）存卷可考
    ，且扣案如附表二編號一所示之物，經送鑑驗後，檢出DMT
    成分、扣案如附表二編號二所示之物，經送鑑驗後，檢出MD
     MA成分，此有慈濟大學濫用藥物檢驗中心106 年11月3 日
    慈大藥字第000000000 號鑑定書1 份（見偵字第24538 號卷
    第83至85頁）存卷可參，另扣案如附表二編號四、五所示之
    物，經鑑驗含大麻及微量海洛因成分、如附表二編號三、六
    、七所示之物，經鑑驗均含大麻成分、扣案如附表二編號八
    所示之物，隨機抽樣進行發芽試驗，均具發芽能力且含大麻
    成分，此有法務部調查局濫用藥物實驗室106 年12月22日調
    科壹字第10623031050 號鑑定書（見偵字第24539 號卷第89
    頁）、憲兵指揮部刑事鑑識中心鑑定書（見本院卷第235 頁
    ）各1 份在卷可考，並有如附表二編號九至三十所示之物扣
    案可證，足認被告上開任意性自白與事實相符，應堪採信。
    本案事證明確，被告犯行洵堪認定，應依法論科。
二、論罪科刑：
（一）按大麻係屬毒品危害防制條例第2 條第2 項第2 款所列管
      之第二級毒品，不得非法製造、持有。復按同條例第4 條
      製造毒品罪之「製造」，係指就原料、元素予以加工，使
      成具有特定功效之成品者而言，除將非屬毒品之原料加以
      化合而成毒品外，尚包括將原含有毒品物質之物，予以加
      工改製成適合施用之毒品情形在內；同條例第2 條第2 項
      第2 款所列之第二級毒品大麻，係指長成之大麻植株之花
      、葉、嫩莖，經乾燥後適合於施用之製品而言，故對大麻
      植株之花、葉、嫩莖，以人工方式予以摘取、蒐集、清理
      後，再利用人為、天然力或機器設備等方法，以風乾、陰
      乾、曝曬或烘乾等方式，使之乾燥，亦即以人為方式加工
      施以助力，使之達於易於施用之程度，自屬製造大麻毒品
      之行為（最高法院102 年度台上字第2465號判決意旨參照
      ）。查被告除進行栽種大麻外，再以剪刀剪裁大麻花及大
      麻葉後，以冷氣及電風扇使之乾燥，業經認定如前，堪認
      被告上開所為已有栽種、摘取、蒐集、風乾大麻之行為，
      而該當於製造大麻毒品之行為甚明。又扣案如附表二編號
      三至五所示之物，經鑑驗含有第二級毒品大麻成分，已如
      前述，該大麻已達可供助燃施用程度，即屬既遂。
（二）是核被告就事實欄一、（一）所為，係犯懲治走私條例第
      2 條第1 項之私運管制物品進口罪、毒品危害防制條例第
      13條第2 項之意圖供栽種之用而運輸大麻種子罪；就事實
      欄一、（二）所為，係犯毒品危害防制條例第4 條第2 項
      之製造第二級毒品罪；就事實欄一、（三）所為，係犯毒
      品危害防制條例第11條第2 項之持有第二級毒品罪。
（三）被告被告意圖供栽種之用而運輸大麻種子後持有大麻種子
      之低度行為，為運輸大麻種子之高度行為所吸收，不另論
      罪。又其製造大麻前，持有大麻種子及意圖製造而栽種大
      麻之階段行為，為製造大麻之高度行為所吸收，不另論罪
      。又被告製造大麻後持有大麻，則為製造之結果，亦不另
      論罪。
（四）被告就事實欄一、（一）所示部分，利用不知情之郵遞運
      送人員遂行運輸、走私大麻種子進口來臺犯行，為間接正
      犯。
（五）被告於事實欄一、（二）所示時、地栽種大麻植株4 株並
      製造大麻之行為，係基於同一犯意，於密接之時間、在同
      一地點先後實施，侵害同一法益，各行為間之獨立性極為
      薄弱，依一般社會健全觀念，在時間差距上難以強行分開
      ，在刑法評價上，以視為數舉動之接續施行，合為包括之
      一行為予以評價，較為合理，為接續犯。
（六）被告就事實欄一、（一）所示部分，係以一行為同時觸犯
      意圖供栽種之用而運輸大麻種子、私運管制物品進口等罪
      ，為想像競合犯，應依刑法第55條規定，從一重之私運管
      制物品進口罪。
（七）被告就事實欄一、（一）、（二）、（三）所為犯行，犯
      意各別，行為互殊，應分論併罰。
（八）被告就事實欄一、（二）所示之製造第二級毒品犯行，於
      偵查及審理中均坦承不諱，業如前述，被告就此部分犯行
      自應依毒品危害防制條例第17條第2 項之規定，減輕其刑
      。
（九）按製造第二級毒品罪之法定刑為「無期徒刑或7 年以上有
      期徒刑，得併科新臺幣（下同）1,000 萬元以下罰金」，
      然同為製造第二級毒品之人，其原因動機不一，犯罪情節
      未必盡同，或有極具規模之大量製造者，亦有小量製造、
      僅單純供己施用之情形，其製造行為所造成危害社會之程
      度自屬有異，但法律規定科處此類犯罪，所設之法定最低
      本刑卻同為「7 年以上有期徒刑」，不可謂不重。於此情
      形，自非不可依客觀之犯行與主觀之惡性二者加以考量其
      情狀，是否有可憫恕之處，適用刑法第59條之規定酌量減
      輕其刑，期使個案裁判之量刑，能斟酌至當，符合比例原
      則。本案被告係在其住處栽種大麻，栽種之大麻植株數量
      僅為4 株，又栽種時間非長，規模尚屬有限，繼以手工剪
      裁、風乾製成，製造之數量亦非鉅，顯難比擬大規模栽種
      製造之情形，且被告供稱係製造大麻供己施用等語（詳見
      他字卷第45頁），足見被告與製造毒品對外販售以求牟利
      之動機有所差別，對社會治安及國民健康之危害相對較小
      ，其犯罪情節尚非至惡重大，是依社會一般觀念及法律情
      感，堪認被告所為製造第二級毒品犯行，即使依毒品危害
      防制條例第17條第2 項規定減刑後之法定最低刑度猶嫌過
      重，故本院審酌上情，認被告之犯罪情狀尚堪憫恕，如科
      以低於減刑後法定最低本刑之有期徒刑，即足以懲儆，並
      可達防衛社會之目的，爰依刑法第59條規定，就其所犯製
      造第二級毒品罪部分減輕其刑。又被告就其所犯之製造第
      二級毒品罪，同時有上開減輕事由，依法遞減之。
（十）爰審酌被告私運管制物品大麻種子進口，進而為供己施用
      而製造第二級毒品，並持有第二級毒品，應予非難，惟念
      其於犯後始終坦承犯行，兼衡其犯罪動機、目的、手段、
      情節、私運管制物品進口之數量、製造第二級毒品及持有
      第二級毒品之數量及期間、及尚無事證足認其製成之大麻
      已流入世面、被告之素行、智識程度及生活狀況等一切情
      狀，分別量處如主文所示之刑，並就得易科罰金之有期徒
      刑部分，諭知易科罰金之折算標準，以資懲儆。
（十一）至被告雖以其需撫養父親為由，請求給予緩刑之機會云
        云，然禁絕毒品乃我國政府行之有年且多方宣導之政策
        ，且製造第二級毒品係最輕本刑7 年以上有期徒刑之重
        罪，本不宜輕縱，爰認就被告所犯製造第二級毒品罪部
        分宣告之刑並無以暫不執行為適當之情形，爰不依其所
        請，宣告緩刑。
（十二）沒收：
      ⒈扣案如附表二編號一、二所示之物，均分別檢驗出含有D
        MT 及MDMA成分，業如前述，均為被告持有之第二級毒
        品，應依毒品危害防制條例第18條第1 項前段之規定，
        於被告持有第二級毒品罪項下宣告沒收銷燬。包裝該毒
        品之包裝袋1 只及瓶子1 只，因盛裝毒品，其上仍有毒
        品殘渣，難以析離，且無析離之必要，應整體視為毒品
        ，併予宣告沒收銷燬。至鑑驗用罄部分，既已滅失，自
        無從為沒收銷燬之諭知。
      ⒉扣案如附表二編號三至五所示之物，經檢出含有大麻成
        分，業經認定如前，為被告所栽種、製造之大麻，應依
        毒品危害防制條例第18條第1 項前段規定，於被告製造
        第二級毒品罪項下宣告沒收銷燬；用以盛裝上開乾燥煙
        草檢品之玻璃罐，因盛裝毒品，其上顯留有毒品殘渣，
        難以析離，應整體視為毒品，併予宣告沒收銷燬。至鑑
        驗用罄部分，既已滅失，自無從為沒收銷燬之諭知。
      ⒊按大麻之幼苗或植株，縱含有第二級毒品大麻之成分，
        如未經加工製造成易於施用之製品，應僅屬製造第二級
        毒品大麻之原料而已，尚難認係第二級毒品（最高法院
        99年度台上字第2048號判決參照）。扣案如附表二編號
        六、七所示之大麻植株4 株，未經加工製造成易於施用
        之大麻製品，雖含有大麻成分，然非第二級毒品，而僅
        屬供製造大麻所用之原料，不問屬於犯罪行為人與否，
        應依毒品危害防制條例第19條第1 項規定，於被告所犯
        製造第二級毒品罪項下宣告沒收。
      ⒋扣案如附表二編號八所示之大麻種子4 顆，經鑑驗具有
        發芽能力，且含大麻成分，業如前述，為毒品危害防制
        條例第14條第4 項規定禁止持有之違禁物，是上開大麻
        種子4 顆除經抽樣之大麻種子3 顆已鑑驗用罄外，其餘
        1 顆應依刑法第38條第1 項之規定，於被告所犯之私運
        管制物品進口罪項下宣告沒收。至於鑑驗用畢之大麻種
        子3 顆，既於鑑定時全數進行發芽試驗而用罄滅失，自
        無庸宣告沒收。
      ⒌扣案如附表二編號九至二十九所示之物，為被告所有，
        供其製造第二級毒品所用，業據被告供述綦詳（見偵字
        第24 538號卷第13至19頁，本院卷第88至90頁），是該
        等扣案物應依毒品危害防制條例第19條第1 項規定，於
        被告所犯製造第二級毒品罪項下宣告沒收。扣案如附表
        二編號三十所示之物，為被告所有，預備供其為製造第
        二級毒品所用之物，業據被告供陳不諱（詳見本院卷第
        89頁），應依刑法第38條第2 項前段規定於被告所犯製
        造第二級毒品罪項下宣告沒收。
      ⒍扣案如附表三所示之物，雖為被告所有之物，惟被告供
        稱該等物品與其所為犯行無關等語（詳見本院卷第88至
        90頁），亦無證據證明與被告所為上開犯行有關，自無
        從宣告沒收。
      ⒎因沒收具獨立之法律效果，故宣告多數沒收情形，並非
        數罪併罰，故不就多數沒收合併宣告，附此敘明。
據上論斷，應依刑事訴訟法第299 條第1 項前段，懲治走私條例
第2 條第1 項，毒品危害防制條例第4 條第2 項、第11條第2 項
、第13條第2 項、第17條第2 項、第18條第1 項前段、第19條第
1 項，刑法第11條、第55條、第59條、第38條第1 項、第2 項前
段，判決如主文。
本案經檢察官羅韋淵提起公訴，檢察官郭郁到庭執行職務。
中　　華　　民　　國　108 　　年　　10　　月　　16　　日
                  刑事第五庭審判長法　官　蔡羽玄
                                  法  官  解怡蕙
                                  法  官  李佳靜
上正本證明與原本無異。
如不服本判決應於收受送達後10日內向本院提出上訴書狀，並應
敘述具體理由；其未敘述上訴理由者，應於上訴期間屆滿後20日
內向本院補提理由書（均須按他造當事人之人數附繕本）「切勿
逕送上級法院」。
中　　華　　民　　國　 108　　年　　10　　月　　16　　日
                                  書記官  林珊慧
附表一：
編號 犯罪事實 罪名及宣告刑 一 事實欄一、（一）所示之事實 錢嘉祥私運管制物品進口，處有期徒刑肆月。扣案如附表二編號八所示之物沒收。 二 事實欄一、（二）所示之事實 錢嘉祥製造第二級毒品，處有期徒刑壹年拾月。扣案如附表二編號三至五所示之物均沒收銷燬，如附表二編號六至七、九至三十所示之物均沒收。 三 事實欄一、（三）所示之事實 錢嘉祥持有第二級毒品，處有期徒刑肆月，如易科罰金，以新臺幣壹仟元折算壹日。扣案如附表二編號一至二所示之物均沒收銷燬。 
附表二：
編號 物品名稱及數量 扣案物品編號 備註 一 含有第二級毒品DMT成分之黃色晶體1 瓶（含瓶子1 只，毛重3.9174公克，驗前淨重0.4241公克，取樣0.0057公克，驗餘淨重0.4184公克） 編號16 為被告持有之第二級毒品，應於被告所犯之持有第二級毒品罪項下宣告沒收銷燬。 二 含有第二級毒品MDMA成分之綠色藥錠12顆（含包裝袋1 只，毛重共計3.9711公克，純度約23.9% ，純質淨重共計0.9491公克） 編號17 為被告持有之第二級毒品，應於被告所犯之持有第二級毒品罪項下宣告沒收銷燬。 三 煙草檢品 編號 3 為被告所栽種、製造之大麻，應依毒品危害防制條例第18條第1 項前段規定，於被告所犯製造第二級毒品罪項下宣告沒收銷燬。 四 煙草檢品1 包（含玻璃罐1 只，與如附表二編號五所示煙草檢品合計驗前淨重共計14.12 公克，驗餘淨重共計14公克） 編號11-2、26 為被告所栽種、製造之大麻，應依毒品危害防制條例第18條第1 項前段規定，於被告所犯製造第二級毒品罪項下宣告沒收銷燬。 五 煙草檢品1 包（含玻璃罐1 只，與如附表二編號四所示煙草檢品合計驗前淨重共計14.12 公克，驗餘淨重共計14公克） 編號24、27 為被告所栽種、製造之大麻，應依毒品危害防制條例第18條第1 項前段規定，於被告所犯製造第二級毒品罪項下宣告沒收銷燬。 六 大麻植株1 株 編號2 為被告製造大麻所用之原料，應依毒品危害防制條例第19條第1 項規定，於被告所犯製造第二級毒品罪項下宣告沒收。 七 大麻植株3 株 編號10-1 為被告製造大麻所用之原料，應依毒品危害防制條例第19條第1 項規定，於被告所犯製造第二級毒品罪項下宣告沒收。 八 大麻種子4 顆（驗前淨重0.06公克，驗餘淨重0.02公克其中3 顆已鑑定用罄） 編號11-3 具有發芽能力，且含有大麻成分，為違禁物，應依刑法第38條第1 項之規定，於被告所犯之私運管制物品進口罪項下宣告沒收。 九 iPad電子產品1 台 編號1-1 為被告所有，供其犯製造第二級毒品罪所用，應依毒品危害防制條例第19條第1 項之規定，於被告所犯製造第二級毒品罪項下宣告沒收。 十 電子磅秤1 個 編號1-3 為被告所有，供其犯製造第二級毒品罪所用，應依毒品危害防制條例第19條第1 項之規定，於被告所犯製造第二級毒品罪項下宣告沒收。 十一 定時器1 個 編號5-1 為被告所有，供其犯製造第二級毒品罪所用，應依毒品危害防制條例第19條第1 項之規定，於被告所犯製造第二級毒品罪項下宣告沒收。 十二 LED燈組1 具 編號5-2 為被告所有，供其犯製造第二級毒品罪所用，應依毒品危害防制條例第19條第1 項之規定，於被告所犯製造第二級毒品罪項下宣告沒收。 十三 剪刀1 支 編號5-3 為被告所有，供其犯製造第二級毒品罪所用，應依毒品危害防制條例第19條第1 項之規定，於被告所犯製造第二級毒品罪項下宣告沒收。 十四 澆水器1 台 編號5-4 為被告所有，供其犯製造第二級毒品罪所用，應依毒品危害防制條例第19條第1 項之規定，於被告所犯製造第二級毒品罪項下宣告沒收。 十五 打氣機1 台 編號5-5 為被告所有，供其犯製造第二級毒品罪所用，應依毒品危害防制條例第19條第1 項之規定，於被告所犯製造第二級毒品罪項下宣告沒收。 十六 溫濕度計1 台 編號6 為被告所有，供其犯製造第二級毒品罪所用，應依毒品危害防制條例第19條第1 項之規定，於被告所犯製造第二級毒品罪項下宣告沒收。 十七 營養劑3 瓶 編號7-1 為被告所有，供其犯製造第二級毒品罪所用，應依毒品危害防制條例第19條第1 項之規定，於被告所犯製造第二級毒品罪項下宣告沒收。 十八 營養劑3 瓶 編號8 為被告所有，供其犯製造第二級毒品罪所用，應依毒品危害防制條例第19條第1 項之規定，於被告所犯製造第二級毒品罪項下宣告沒收。 十九 乾燥箱1 座（內含4個空罐、2 個白色乾燥盒、1個鐵盒） 編號9 為被告所有，供其犯製造第二級毒品罪所用，應依毒品危害防制條例第19條第1 項之規定，於被告所犯製造第二級毒品罪項下宣告沒收。 二十 水耕容器8 個 編號10-2 為被告所有，供其犯製造第二級毒品罪所用，應依毒品危害防制條例第19條第1 項之規定，於被告所犯製造第二級毒品罪項下宣告沒收。 二一 打氣機1 台 編號10-3 為被告所有，供其犯製造第二級毒品罪所用，應依毒品危害防制條例第19條第1 項之規定，於被告所犯製造第二級毒品罪項下宣告沒收。 二二 LED 燈組及鹵素燈組3 組 編號10-4 為被告所有，供其犯製造第二級毒品罪所用，應依毒品危害防制條例第19條第1 項之規定，於被告所犯製造第二級毒品罪項下宣告沒收。 二三 變壓器1 台 編號10-5 為被告所有，供其犯製造第二級毒品罪所用，應依毒品危害防制條例第19條第1 項之規定，於被告所犯製造第二級毒品罪項下宣告沒收。 二四 營養液1 罐 編號10-6 為被告所有，供其犯製造第二級毒品罪所用，應依毒品危害防制條例第19條第1 項之規定，於被告所犯製造第二級毒品罪項下宣告沒收。 二五 PH試紙1 盒 編號11-1 為被告所有，供其犯製造第二級毒品罪所用，應依毒品危害防制條例第19條第1 項之規定，於被告所犯製造第二級毒品罪項下宣告沒收。 二六 剪刀1 支 編號12-1 為被告所有，供其犯製造第二級毒品罪所用，應依毒品危害防制條例第19條第1 項之規定，於被告所犯製造第二級毒品罪項下宣告沒收。 二七 發泡煉石1 包 編號20 為被告所有，供其犯製造第二級毒品罪所用，應依毒品危害防制條例第19條第1 項之規定，於被告所犯製造第二級毒品罪項下宣告沒收。 二八 培養液1 罐 編號21 為被告所有，供其犯製造第二級毒品罪所用，應依毒品危害防制條例第19條第1 項之規定，於被告所犯製造第二級毒品罪項下宣告沒收。 二九 燈架1 組 編號25 為被告所有，供其犯製造第二級毒品罪所用，應依毒品危害防制條例第19條第1 項之規定，於被告所犯製造第二級毒品罪項下宣告沒收。 三十 研磨器1 個 編號11-6 為被告所有，供其預備犯製造第二級毒品罪所用，應依刑法第38條第2 項前段規定，於被告所犯製造第二級毒品罪項下宣告沒收。 
附表三：
編號 物品名稱及數量 扣押物品編號 備註 一 栽種資料15張 編號1-2 並無證據證明與本案有關，無從宣告沒收。 二 未檢出含有大麻成分之枯葉、枯枝及泥土 編號3 並無證據證明與本案有關，無從宣告沒收。 三 盆栽 編號4 並無證據證明與本案有關，無從宣告沒收。 四 大麻吸食設備1 組 編號7-2 並無證據證明與本案有關，無從宣告沒收。 五 大麻吸食器2 個 編號11-4 並無證據證明與本案有關，無從宣告沒收。 六 打火機1 個 編號11-5 並無證據證明與本案有關，無從宣告沒收。 七 捲煙紙1 包 編號12-2 並無證據證明與本案有關，無從宣告沒收。 八 送貨單1 袋（含名片） 編號13 並無證據證明與本案有關，無從宣告沒收。 九 燈具1 組 編號14 並無證據證明與本案有關，無從宣告沒收。 十 黑色塑膠盒1 個 編號15 並無證據證明與本案有關，無從宣告沒收。 十一 行動電話1 具（廠牌：SONY，搭配門號0000000000號SIM 卡1枚） 編號18 並無證據證明與本案有關，無從宣告沒收。 十二 電腦1 台 編號19 並無證據證明與本案有關，無從宣告沒收。 十三 大麻吸食器1 台 編號22 並無證據證明與本案有關，無從宣告沒收。 十四 培養土1 袋 編號23 並無證據證明與本案有關，無從宣告沒收。 

附錄本判決論罪科刑法條全文：
懲治走私條例第2條私運管制物品進口、出口者，處7 年以下有
期徒刑，得併科新臺幣3 百萬元以下罰金。前項之未遂犯罰之。
第1 項之管制物品，由行政院依下列各款規定公告其管制品項及
管制方式：
一、為防止犯罪必要，禁止易供或常供犯罪使用之特定器物進口
    、出口。
二、為維護金融秩序或交易安全必要，禁止偽造、變造之各種貨
    幣及有價證券進口、出口。
三、為維護國民健康必要，禁止、限制特定物品或來自特定地區
    之物品進口。
四、為維護國內農業產業發展必要，禁止、限制來自特定地區或
    一定數額以上之動植物及其產製品進口。
五、為遵守條約協定、履行國際義務必要，禁止、限制一定物品
    之進口、出口。毒品危害防制條例第4條製造、運輸、販賣
    第一級毒品者，處死刑或無期徒刑；處無期徒刑者，得併科
    新臺幣2 千萬元以下罰金。製造、運輸、販賣第二級毒品者
    ，處無期徒刑或7 年以上有期徒刑，得併科新臺幣1 千萬元
    以下罰金。製造、運輸、販賣第三級毒品者，處7 年以上有
    期徒刑，得併科新臺幣7 百萬元以下罰金。製造、運輸、販
    賣第四級毒品者，處5 年以上12年以下有期徒刑，得併科新
    臺幣3 百萬元以下罰金。製造、運輸、販賣專供製造或施用
    毒品之器具者，處1 年以上7年以下有期徒刑，得併科新臺
    幣1 百萬元以下罰金。前五項之未遂犯罰之。